【裁判字號】    95,訴,2626
【裁判日期】    951218
【裁判案由】    商業會計法等
【裁判全文】
臺灣板橋地方法院刑事判決              95年度訴字第2626號
公  訴  人  臺灣板橋地方法院檢察署檢察官
被      告  甲○○起訴書誤載.
上列被告因違反商業會計法等案件，經檢察官提起公訴（九十五
年度偵字第一七０一六號），本院判決如下：
    主  文
甲○○無罪。
    理  由
一、公訴意旨略以：被告甲○○（起訴書誤載為許照壁，茲予更
    正）為金波特科技股份有限公司（營業地址：臺北縣三重市
    ○○路○段三八二巷六十號五樓，下簡稱金波特公司）登記
    負責人許玉櫻（另經檢察官為不起訴處分確定）之父，且為
    該公司之實際負責人，係稅捐稽徵法第四十七條第一款規定
    之納稅義務人及商業會計法所稱之商業負責人。被告與許東
    湖（已死亡）基於幫助他人逃漏稅捐及製作不實會計憑證之
    概括犯意，於民國九十一年三月至九十二年六月間，明知該
    公司未向津茂科技有限公司等十六家營業人進貨，竟取得渠
    等虛開字軌號碼ＮＺ00000000號等不實統一發票五
    十張，銷售額計新臺幣（下同）三千四百六十萬九千零四十
    六元，稅額計一百七十三萬零四百五十二元，充當該公司進
    項憑證，並向稅捐稽徵機關申報不實之進項金額、稅額（進
    項營業人名稱、統一發票張數、進貨金額、應納稅額詳如附
    表一）；又於同期間，明知金波特公司無銷貨事實，竟虛開
    字軌號碼ＮＸ00000000號等不實統一發票二十七張
    ，銷售額計一千七百十九萬九千九百元，交付予蘊茂企業有
    限公司等五家營業人充當進貨憑證，由渠等持向稅捐稽徵機
    關申報其中十九張統一發票銷售額計一千三百七十四萬五千
    九百元，幫助他人逃漏營業稅計六十八萬七千二百九十五元
    ，嚴重侵害國家稅收（銷項營業人、統一發票張數、銷貨金
    額、應納稅額詳如附表二），足生損害稅捐稽徵機關對稅款
    之正確稽徵及管理。因而認被告涉嫌違反商業會計法第七十
    一條第一款之商業負責人以明知為不實之事項而填製會計憑
    證罪嫌及稅捐稽徵法第四十三條第一項之幫助他人逃漏稅捐
    罪嫌等語。
二、公訴人無非以被告甲○○於偵訊之供述及於九十四年十二月
    十二日在北區國稅局之談話紀錄、金波特公司及負責人基本
    資料、北區國稅局審查四科稽查報告及本案相關資料、有關
    進項、銷項申報扣抵營業稅狀況之專案申請調檔統一發票查
    核名冊及清單等為其主要論據。惟訊據被告固坦承伊將伊女
    兒許玉櫻之資料交予許東湖辦理登記為金波特公司負責人之
    事實，惟堅決否認有何違反商業會計法及稅捐稽徵法之行為
    ，並辯稱：伊並非金波特公司之實際負責人，也沒有經手該
    公司之業務；因許東湖向伊稱要申請設立子公司從事買賣，
    要伊提供許玉櫻資料申請登記事宜，日後會給伊佣金，所以
    伊才提供許玉櫻資料給許東湖；伊並沒有接觸金波特公司統
    一發票等語置辯。
三、按犯罪事實應依證據認定之，無證據不得認定其犯罪事實；
    又不能證明被告犯罪者，即應諭知無罪之判決，刑事訴訟法
    第一百五十四條第項及第三百零一條分別定有明文。復按犯
    罪事實之認定應憑證據，如未能發現相當證據，或證據不足
    以證明，自不能以推測或擬制之方法，作為裁判基礎，最高
    法院四十年台上字第八六號判例意旨足供參照。又按認定犯
    罪事實所憑之證據，雖不以直接證據為限，間接證據亦包括
    在內，然而無論直接證據或間接證據，其為訴訟上之證明，
    須於通常一般之人均不致有所懷疑，而得確信其為真實之程
    度者，始得據為有罪之認定，倘其證明尚未達到此一程度，
    而有合理之懷疑存在而無從使事實審法院得有罪之確信時，
    即應由法院為諭知被告無罪之判決；且檢察官對於起訴之犯
    罪事實，仍應負提出證據及說服之實質舉證責任，倘其所提
    出之證據，不足為被告有罪之積極證明，或其指出證明之方
    法，無從說服法院以形成被告有罪之心證，基於無罪推定之
    原則，自應為被告無罪判決之諭知，最高法院七十六年台上
    字第四九八六號及九十二年台上字第一二八號判例意旨亦可
    供參酌。再按被告之自白，非出於強暴、脅迫、利誘、詐欺
    、違法羈押或其他不正之方法，且與事實相符者得為證據，
    刑事訴訟法第一百五十六條第一項復有規定，故被告之自白
    得為證據者，須具備「非出於強暴、脅迫、利誘、詐欺或其
    他不正之方法」、及「與事實相符」兩種要件，故該項自白
    ，苟未與事實相符，即失證據能力，自不能採為判斷事實之
    證據資料；且被告之自白，不得作為有罪判決之唯一證據，
    仍應調查其他必要之證據，以察其是否與事實相符，刑事訴
    訟法第一百五十六條第二項亦有明文，觀其立法旨意乃在防
    範被告自白之虛擬致與真實不符，故對自白在證據上之價值
    加以限制，明定須藉補強證據以擔保其真實性，且被告之自
    白與事實是否相符，須依具體情事，如現場跡象、被害人指
    供或調查其他之必要證據，以認定之，不能憑空臆測，認為
    與事實相符，而採為判決基礎，最高法院四十六年台上字第
    一七０號判例可資參照。
四、經查：
(一)、被告應許東湖之要求將其女兒許玉櫻、其弟許照銘、其母許
    賴月及友人陳肆德之身分證等資料交予許東湖，由許東湖於
    九十年十二月二十五日申請登記陳肆德為金波特公司負責人
    、許玉櫻及許照銘為金波特公司董事及許賴月為金波特公司
    監察人，並於九十一年一月二十九日申請變更登記負責人為
    許玉櫻、董事為陳肆德乙節，業據被告於本院審理時供述明
    確，並有金波特公司設立登記申請書、設立登記表、變更登
    記申請書、變更登記表等資料各乙份在卷可稽。是上開事實
    ，堪以認定。
(二)、又查金波特公司於九十一年三月至九十二年六月間，並未向
    津茂科技有限公司等公司進貨，竟取得渠等虛開字軌號碼Ｎ
    Ｚ00000000號等不實統一發票五十張，銷售額計三
    千四百六十萬九千零四十六元，稅額計一百七十三萬零四百
    五十二元，充當該公司進項憑證，並向稅捐稽徵機關申報不
    實之進項金額、稅額（進項營業人名稱、統一發票張數、進
    貨金額、應納稅額詳如附表一）；又於同期間，金波特公司
    並無銷貨之事實，竟虛開字軌號碼ＮＸ00000000號
    等不實統一發票二十七張，銷售額計一千七百十九萬九千九
    百元，交付予蘊茂企業有限公司等五家營業人充當進貨憑證
    ，持向稅捐稽徵機關申報其中十九張統一發票銷售額計一千
    三百七十四萬五千九百元，幫助他人逃漏營業稅計六十八萬
    七千二百九十五元，嚴重侵害國家稅收（銷項營業人、統一
    發票張數、銷貨金額、應納稅額詳如附表二）等情，此有財
    政部臺北市國稅局其棄案件稽查報告書及相關資料影本乙份
    、有關金波特公司之進項、銷項申報扣抵營業稅專案申請調
    檔統一發票查核清單及名冊各乙份在卷可憑，復為被告所不
    爭執，是金波特公司處理會計事務之人員有以填製不實會計
    憑證虛開統一發票之方式，幫助蘊茂企業有限公司等五家營
    業人逃漏營業稅之事實，應堪認定。
(三)、復查被告雖於北區國稅局之談話時供承：伊是金波特公司之
    實際負責人云云，然觀諸被告於該次談話中尚供述：金波特
    公司是富品公司的子公司，是富品公司許東湖先生要伊成立
    金波特公司，目的是要透過金波特公司做一些進貨及銷貨交
    易，因為許東湖承諾要給伊一些佣金；金波特公司的發票完
    全交給富品公司處理，伊完全不清楚該公司交易情形；金波
    特公司完全由富品公司許東湖主導，伊不清楚是否有實際交
    易等語（詳見上開查緝案件稽查報告卷第四十四至四十五頁
    ），核與其於偵訊時供述：許東湖說要成立金波特公司代理
    銷售富品公司產品，伊就答應許東湖；伊不知道金波特公司
    是否有實際進、銷貨；富品公司有實際經營，後來因為經營
    不善而倒閉等語（詳見偵查卷第九頁），及於本院審理時供
    述：伊並非金波特公司之實際負責人；伊完全不知道上開情
    事，且伊沒有接觸過金波特公司統一發票；富品公司下有好
    幾家子公司，是許東湖說要申請公司執照等語（詳見本院卷
    第四十六至四十七頁）相符，是金波特公司之實際經營顯係
    許東湖，且被告不知悉金波特公司實際交易情形，也未參與
    金波特公司之不法所為而共同填製前揭不實統一發票及供予
    其他公司持該不實統一發票申報稅捐乙節，其前後供述一致
    ，並核與證人即富品公司會計人員乙○○於本院審理時證稱
    ：我於九十一年至九十二年七或八月間在設於臺北縣中和市
    ○○路之富品公司任職擔任會計；富品公司負責人係許東湖
    ；許東湖將金波特公司的帳交給富品公司的會計做貨品交易
    的帳目，因老闆許東湖叫富品公司的會計做富品公司及金波
    特公司的帳，即登載金波特公司取得他公司之統一發票作為
    進項憑證及金波特公司本身銷售之統一發票憑證，這些統一
    發票都是許東湖拿給我做的；富品公司會計是負責開立富品
    公司統一發票；我不知道許東湖交給我的金波特公司統一發
    票有無實際上交易行為，因為老闆許東湖沒有說；被告沒有
    拿金波特公司統一發票請公司會計作帳；被告是富品公司員
    工，負責總務即公司所需物品之採買，他所需採買這些物品
    的申請及報帳，是由公司總機小姐向會計申請，所以他沒有
    跟我們直接往來，被告並非富品公司總務部分主管等語（詳
    見本院卷第四十二至四十四頁）相符，則被告前揭自白其為
    實際負責人云云，是否與事實相符，容有疑義。再者，被告
    固於偵查及本院審理時均坦承伊提供許玉櫻資料予許東湖辦
    理變更登記為金波特公司負責人之事，惟其於富品公司擔任
    總務乙職，僅負責公司行政上採購業務乙節，業據被告供承
    明確，核與證人乙○○上開證述情節相合，則疏難逕予採認
    被告就富品公司之決策有何參予之權；況衡諸被告除提供其
    女兒許玉櫻資料予許東湖外，尚提供其母親許賴月、弟許照
    銘及友人陳肆德等資料，茍被告與許東湖就上開犯行有犯意
    聯絡者，何以均由其提供親友資料設立登記成立金波特公司
    ？且富品公司於歇業前為正常交易經營之公司乙節，此有上
    開被告供述及證人乙○○證述明確，則富品公司成立子公司
    ，而由子公司代理銷售富品公司產品者，核與企業經營常情
    相符，則許東湖以前揭理由而要求被告提出許玉櫻等人資料
    申請設立金波特公司，被告自無合理懷疑許東湖係虛設行號
    而意圖開立不實統一發票供予他公司申報營業稅，另無其他
    證據足資認定被告與許東湖就前揭犯行有何犯意聯絡，則被
    告辯稱：伊完全不知情等語，堪予採信。
五、綜上所述，被告於北區國稅局談話時所為不利於己之自白，
    與事實並不相符，自不得作為證據，此外，復查無其他積極
    證據足以證明被告於明知金波特公司有填載不實會計憑證而
    幫助他人逃漏稅捐而仍虛開鉅額發票以遂行幫助他人逃漏稅
    捐之違法行為。則揆諸首開說明，公訴人指摘被告涉犯前開
    犯罪尚屬不能證明，應為無罪之諭知。
據上論斷，應依刑事訴訟法第三百零一條第一項，判決如主文。
本案經檢察官彭聖斐到庭執行職務。
中    華    民    國    95    年    12    月    18    日
                  刑事第六庭審判長法  官  許仕楓
                                  法  官  林鈺琅
                                  法  官  饒金鳳
以上正本證明與原本無異。
如不服本判決應於送達後十日內向本院提出上訴狀。
                                  書記官  王春森
中    華    民    國    95    年    12    月    18    日


司法院資訊處製作；財團法人民間司法改革基金會備份。
